【裁判字號】    95,訴,380
【裁判日期】    950414
【裁判案由】    偽造文書等
【裁判全文】
臺灣臺北地方法院刑事判決               95年度訴字第380號
公  訴  人  臺灣臺北地方法院檢察署檢察官
被      告  乙○○
上列被告因業務侵占等案件，經檢察官提起公訴（九十四年度偵
字第二一九九六號），被告於準備程序中就被訴事實為有罪之陳
述，經本院合議庭裁定改用簡式審判程序，判決如下：
    主  文
乙○○共同意圖為自己不法之所有，而侵占對於業務上所持有之
物，處有期徒刑柒月，緩刑貳年。如附表編號一至三、五所示支
票背面偽造之「南山人壽保險股份有限公司」印文共肆枚均沒收
之。
    事  實
一、乙○○自民國九十一年起受僱於臺北市中山區○○○路○段
    一四四號南山人壽保險股份有限公司（下稱南山人壽保險公
    司）擔任「景新通訊處業務經理」，負責對外招攬客戶及收
    取保險費等業務，為從事業務之人，詎因需款急用，竟與其
    友人李台生（另案通緝中）基於意圖為自己不法所有及行使
    偽造私文書之犯意聯絡，嗣乙○○於九十四年一月二十日在
    臺北市大安區○○○路○段一六五巷十五號二樓，向南山人
    壽保險公司保險客戶王玉衍收取王玉衍、宋守智、宋燊等人
    保險費，王玉衍因而簽發如附表編號一至五所示支票予乙○
    ○，詎乙○○竟未將該五紙支票交付南山人壽保險公司，與
    李台生共同將之侵占入已，再由李台生以偽刻之「南山人壽
    保險股份有限公司」印章接續於如附表編號一至三、五所示
    之支票背面偽造「南山人壽保險股份有限公司」印文各一枚
    ，以示南山人壽保險公司將該五紙支票背書轉讓予乙○○、
    李台生，復持如附表編號一至三所示支票為擔保向東森當鋪
    借款而行使之，足以生損害於南山人壽保險公司及王玉衍，
    嗣王玉衍接獲南山人壽保險公司通知保險費逾期未繳，始悉
    上情。
二、案經王玉衍訴由臺北市政府警察局文山第二分局報請臺灣臺
    北地方法院檢察署檢察官偵查起訴。
    理  由
一、上揭犯罪事實，業據被告乙○○於警詢（見偵卷第十四至十
    六頁）、偵查（見偵卷第五五、五六頁）、本院準備程序及
    審理（見本院卷第十七、十八、二七頁）中坦承不諱，經核
    與告訴人王玉衍於警詢、偵查中指證之情節相符（見偵卷第
    十八至二十頁、四七、四八頁），並有如附表所示五紙支票
    （見偵卷第二七至三十頁）、南山人壽保險股份有限公司保
    險費逾期未繳照會單（見偵卷第三一至三六頁）及國鼎法律
    事務所案件會談紀錄表（見偵卷第三七頁）附卷足憑，綜上
    足徵，被告自白核與事實相符，堪予採信，本案事證明確，
    被告犯行洵堪認定，應依法論科。
二、核被告乙○○所為係犯刑法第三百三十六條第二項之業務侵
    占罪及刑法第二百十六條、第二百十條之行使偽造私文書罪
    。其偽造「南山人壽保險股份有限公司」印章之行為，應為
    偽造「南山人壽保險股份有限公司」印文所吸收，而其偽造
    「南山人壽保險股份有限公司」之印文係偽造私文書之部分
    行為，至偽造私文書之低度行為，則應為行使之高度行為吸
    收，均不另論罪。被告先後於如附表編號一至三、五所示支
    票背面偽造「南山人壽保險股份有限公司」背書而行使之行
    為，係基於同一行使偽造私文書犯意下之接續行為，僅侵害
    一個法益，應以一罪論。又被告乙○○與同案被告李台生就
    上開二罪間，有犯意聯絡及行為分擔，應以共同正犯論。又
    被告乙○○所犯二罪間，有方法結果之牽連關係，依刑法第
    五十五條之規定，應從較重之業務侵占罪處斷。爰審酌被告
    乙○○身為南山人壽保險公司「景新通訊處業務經理」，負
    責對外招攬客戶及收取保險費等業務，為從事業務之人，因
    需款急用，竟與同案被告李台生共同侵占告訴人王玉衍所簽
    發如附表所示五紙支票，並偽造「南山人壽保險股份有限公
    司」背書，復持向東森當鋪借款，造成南山人壽保險公司及
    王玉衍損害，惟念其犯後坦承犯行，主動向東森當鋪贖回上
    揭三紙支票，並將如附表所示五紙支票歸還予告訴人王玉衍
    ，且當庭向告訴人王玉衍致歉，態度良好（見本院卷第十八
    頁反面），及被告之素行、犯罪之動機、目的、手段、所造
    之損害等一切情狀，量處如主文所示之刑，以為儆懲。又被
    告乙○○前未曾受有期徒刑以上刑之宣告，有臺灣高等法院
    被告前案紀錄表一件在卷可考（見本院卷第五頁），其因需
    款急用而為本件犯行，惟犯後坦承犯行，主動向東森當鋪贖
    回該三紙支票，將如附表所示五紙支票歸還予告訴人王玉衍
    ，並當庭向告訴人王玉衍致歉，態度良好，已如前述，告訴
    人王玉衍並當庭表示願意原諒被告乙○○（見本院卷第十八
    頁），本院認其經此偵審程序之教訓後，當知警惕而無再犯
    之虞，爰併宣告緩刑二年，用啟自新，以勵來茲。至被告乙
    ○○於附表編號一至三、五所示之支票背面偽造「南山人壽
    保險股份有限公司」印文各一枚，應依刑法第二百十九條之
    規定宣告沒收，至同案被告李台生所偽刻之「南山人壽保險
    股份有限公司」印章一枚，並未扣案，客觀上亦無證據證明
    尚未滅失，爰不另為沒收之諭知，附此敘明。
據上論斷，應依刑事訴訟法第第二百九十九條第一項前段、第二
百七十三條之一第一項，刑法第二十八條、第二百十六條、第二
百十條、第三百三十六條第二項、第五十五條、第七十四條第一
款，罰金罰鍰提高標準條例第一條前段，判決如主文。
本案經檢察官甲○○到庭執行職務
中    華    民    國    95    年    4     月    14    日
                  刑事第十四庭法  官  李家慧
上正本證明與原本無異。
如不服本判決，應於判決送達後10日內向本院提出上訴狀（應抄
附繕本）。告訴人或被害人如對於本判決不服者，應具備理由請
求檢察官上訴，其上訴期間之計算係以檢察官收受判決正本之日
期為準。
                              書記官  楊文祥
中    華    民    國    95    年    4     月    17    日
附錄本件論罪科刑法條：
刑法第二百十六條、第二百十條、第三百三十六條第二項。
中華民國刑法第210條
(偽造變造私文書罪)
偽造、變造私文書，足以生損害於公眾或他人者，處 5 年以下有
期徒刑。
中華民國刑法第216條
(行使偽造變造或登載不實之文書罪)
行使第 210 條至第 215 條之文書者，依偽造、變造文書或登載
不實事項或使登載不實事項之規定處斷。
中華民國刑法第336條
(公務公益侵占罪、業務侵占罪)
對於公務上或因公益所持有之物，犯前條第 1 項之罪者，處 1
年以上 7 年以下有期徒刑，得併科 5 千元以下罰金。
對於業務上所持有之物，犯前條第 1 項之罪者，處 6 月以上
5 年以下有期徒刑，得併科 3 千元以下罰金。
前二項之未遂犯罰之。


司法院資訊處製作；財團法人民間司法改革基金會備份。
